【裁判字號】    90,訴,3795
【裁判日期】    901102
【裁判案由】    給付工程款
【裁判全文】
臺灣臺北地方法院民事判決  九十年度訴字第三七九五號
    原      告  協固國際股份有限公司
    法定代理人  甲○○
    被      告  建城建設股份有限公司
    法定代理人  乙○○
右當事人間請求給付工程款事件，本院判決如左：
    主      文
被告應給付原告新台幣壹佰玖拾陸萬捌仟貳佰壹拾玖元，及自民國九十年五月十六日
起至清償日止，按年息百分之五計算之利息。
訴訟費用由被告負擔。
本判決於原告以新台幣陸拾伍萬柒仟元供擔保後，得假執行。但被告如於假執行程序
實施前，以新台幣壹佰玖拾陸萬捌仟貳佰壹拾玖元為原告預供擔保後，得免為假執行
。
    事實及理由
一、原告起訴主張：被告於民國八十五年二月十五日委託原告承攬機械停車場設備，
    完工後，被告積欠原告尾款新台幣（下同）一千七百九十萬元，經兩造協議，由
    被告開立合計六百萬元之票據，並移轉台北市○○○路○段四九－五一號之長頸
    鹿立體停車塔內十個停車位之所有權予原告，以清償債務。嗣被告依約移轉上開
    停車位之所有權予原告，並交付其股東王兆銘等三人所開立、面額各二百萬元之
    本票以清償，惟被告所交付、由王兆銘簽發之本票，經提示後未獲兌現，經原告
    依法對王兆銘強制執行後，僅受償三萬一千七百八十一元（已扣除執行費用一萬
    四千八百五十元），依民法第三百二十條規定，被告仍積欠原告一百九十六萬八
    千二百十九元，爰依協議書請求被告給付如聲明所示等語。並聲明：(1)被告應給
    付原告一百九十六萬八千二百十九元，及自支付命令送達翌日起至清償日止，按
    年息百分之五計算之利息。(2)原告願供擔保請准宣告假執行。
二、被告則以：(1)前開債務其中二百萬元部分，已由王兆銘為債務承擔，並經原告同
    意而收受王兆銘所簽發之本票清償，是原告對被告已無工程款債權存在。(2)縱認
    王兆銘未為債務承擔，亦應認王兆銘交付之本票為代物清償，是原債之關係即行
    消滅，原告僅得向王兆銘請求給付票款，不得向被告請求等語，資為抗辯。並聲
    明：(1)原告之訴及其假執行之聲請均駁回。(2)如受不利判決，願供擔保請准宣告
    免為假執行。
三、兩造不爭執之事實：
（一）被告因委託原告承攬機械停車場設備工程，積欠原告尾款一千七百九十萬元。
（二）兩造協議由被告開立合計六百萬元之票據，並移轉前述停車位之所有權予原告
      ，以清償債務。嗣被告亦依約移轉上開停車位之所有權予原告，並交付其股東
      王兆銘等三人所開立、面額各二百萬元之本票以清償。
（三）惟被告所交付、由王兆銘簽發之面額二百萬元之本票，經提示後未獲兌現，經
      原告對王兆銘強制執行後，僅受償三萬一千七百八十一元（已扣除執行費用一
      萬四千八百五十元）。
四、得心證之理由：
    本件爭點在於：（一）前開債務其中之二百萬元，是否已由王兆銘為債務承擔？
    （二）若否，王兆銘交付本票作為清償被告對原告債務之方法，其法律性質是否
    為代物清償，而使原本兩造間債權債務關係消滅？茲分述如下。
（一）按第三人與債權人訂立契約承擔債務之債務者，其債務於契約成立時，移轉於
      該第三人；第三人與債務人訂立契約承擔其債務者，非經債權人承認，對於債
      權人不生效力，民法第三百條、第三百零一條分別定有明文。查被告抗辯王兆
      銘已承擔被告對原告前開債務中之二百萬元乙節，為原告否認，被告雖聲請訊
      問證人王兆銘，惟證人王兆銘於九十年十月十九日到庭證稱：當初兩造簽協議
      書伊可能不在場，但知道這件事... 因業務主要由乙○○負責，所以由他和原
      告談... 是被告要我開二百萬元之本票，因為我們要拆夥等語，並不能證明王
      兆銘有與原告成立承擔上開債務之契約，或其與被告有承擔債務之合意而已經
      原告同意。至被告雖以：原告知悉上開停車場設備之實質權利為乙○○占三分
      之二，王兆銘占三分之一，且原告收受王兆銘簽發之本票等語，認原告已同意
      由王兆銘承擔債務，並提出乙○○、王兆銘、莊志熏間之協議書為證，惟縱原
      告知悉上開停車場設備之實質權利誰屬，亦不能由此推論其有同意由王兆銘承
      擔上開債務，又被告以王兆銘簽發之本票交付原告，僅為其清償債務之方法，
      尚不得以此即認王兆銘與兩造間有承擔債務之契約存在，另乙○○、王兆銘、
      莊志熏間之協議書，僅係彼等間之協議，尚與原告無涉。綜上所述，難認王兆
      銘業已承擔該二百萬元之債務且有經原告之同意，是被告前開抗辯，自不足採
      。
（二）次按清償既須依債務本旨為之，則以他種給付代原定之給付，自非得債權人之
      承諾不可，故必債務人以代原定給付之意思為他種給付，債權人之受領他種給
      付亦係以許代原定給付之意思為之者，始與民法第三百十九條之規定相符。若
      債務人未得債權人之承諾，自以代原定給付之意思而為他種給付，債權人則以
      增加擔保或其他之意思而受領者，債之關係不能因此消滅，最高法院二十八年
      上字第一九七七號判決可資參照。查被告抗辯王兆銘簽發本票作為清償被告對
      原告債務之方法，其法律性質為代物清償等語，為原告否認伊係以許代原定給
      付之意思為之，是被告就兩造已合意因王兆銘簽發本票，即令被告對原告二百
      萬元之債務消滅乙節，自應負舉證責任；而被告就此，並無舉證以實其說，是
      尚難以原告收受王兆銘簽發面額二百萬元之本票，即認其同意使其對被告原有
      之二百萬元之債務消滅，從而，被告前開抗辯，亦無可取。
（三）綜上所述，被告前揭抗辯既均尚難採認，從而原告請求被告給付其尚欠之一百
      九十六萬八千二百十九元，及自支付命令送達翌日即九十年五月十六日起至清
      償日止，按年息百分之五計算之利息，為有理由，應予准許。
五、假執行之宣告：
    兩造均陳明願供擔保，請准宣告假執行或免為假執行，經核均無不合，爰分別酌
    定相當擔保金額，併予准許。
六、訴訟費用負擔之依據：民事訴訟法第七十八條。
中      華      民      國    九十      年     十一     月      二      日
                                            民事第五庭法      官  歐陽漢菁
右為正本係照原本作成
如對本判決上訴，須於判決送達後廿日內向本院提出上訴狀
中      華      民      國    九十      年     十一     月      二      日
~B法院書記官  曾寶生


司法院資訊處製作；財團法人民間司法改革基金會備份。
